臺灣新竹地方法院民事裁定  
111年度司字第7號
聲  請  人  睿一國際有限公司

法定代理人  金雅中  
代  理  人  蔡宗隆律師
相  對  人  諾肯科技股份有限公司

法定代理人  涂兆均  
上列當事人間選派檢查人事件，本院裁定如下：
　　主　文
選派劉昇昌會計師（永安聯合會計師事務所，設臺北市○○區○○路
○○○號九樓）為相對人之檢查人，就與相對人於民國一一○年八月
二日所為一一○年第二次董事會決議有關之交易，檢查相對人之
業務帳目、交易契約及相關會計憑證、財務報表、不動產鑑價報
告及其他相關文件，以及相關資金進出流向等相關文件紀錄。
聲請程序費用新臺幣壹仟元由相對人負擔。
　　理　由
一、按繼續6個月以上，持有已發行股份總數1%以上之股東，得
    檢附理由、事證及說明其必要性，聲請法院選派檢查人，於
    必要範圍內，檢查公司業務帳目、財產情形、特定事項、特
    定交易文件及紀錄，公司法第245條第1項定有明文。揆諸民
    國107年8月1日修正公布並自同年11月1日施行之公司法第24
    5條第1項修正之立法理由：「為強化公司治理、投資人保護
    機制及提高股東蒐集不法證據與關係人交易利益輸送蒐證之
    能力，爰修正第1項，擴大檢查人檢查客體之範圍及於公司
    內部特定文件。所謂特定事項、特定交易文件及紀錄，例如
    關係人交易及其文件紀錄等。另參酌證券交易法第38條之1
    第2項立法例，股東聲請法院選派檢查人時，須檢附理由、
    事證及說明其必要性，以避免浮濫」，可知具備法定要件之
    少數股東得依該條項規定聲請選派檢查人之目的，係為強化
    股東保護機制及提高其蒐集不法證據與關係人交易利益輸送
    之能力，藉由與董監事無關之檢查人，於必要範圍內，檢查
    公司業務帳目、財產情形、特定事項、特定交易文件及紀錄
    ，補強監察人監督之不足，保障股東之權益。又公司於必要
    時始選任檢查人，屬臨時之監督機關，檢查人將其調查結果
    報告於其選任機關，藉以促動選任機關採取善後行動或提供
    選任機關採取必要措施之前提要件，自不得由檢查人恣意決
    定檢查之範圍。若僅憑特定時點少數股東所選任之檢查人，
    行未來無窮盡帳務之檢查，自有擾亂公司正常營運之虞，而
    有濫用公司法第245條第1項權利（最高法院102年度台上字
    第1087號判決參照）。準此，少數股東依公司法第245條第1
    項規定向法院聲請選派檢查人時，法院除形式上審核是否符
    合該條項之聲請要件外，亦須實質審酌少數股東之聲請是否
    檢附理由、事證、說明必要性，及是否有權利濫用之虞，惟
    如少數股東已檢附理由、事證及說明其必要性，亦非濫用權
    利，恣意擾亂公司正常營運，即已符合聲請法院選派公司檢
    查人之要件，相對人即有容忍檢查之義務，法院自應准許之
    。
二、聲請人聲請意旨略以：
　㈠相對人為依據公司法組織設立登記之股份有限公司，截至110
    年11月16日之最後核准變更日期為止，其登記資本額為新臺
    幣（下同）300,000,000元，實收資本額為152,700,000元，
    已發行股份總數則為15,270,000股。又聲請人自107年11月2
    6日起即為相對人之股東，並至少自109年12月29日起即持續
    持有相對人已發行股數2,670,000股，持股比例為百分之17.
    49（計算式：2,670,000÷15,270,000×100%≒17.49%），已繼
    續6個月以上持有相對人已發行股份總數百分之1以上，具備
    公司法第245條第1項所定「聲請法院選派檢查人」之股東資
    格。
　㈡本件聲請選派檢查人之原因：
　⒈相對人董事長涂兆均於110年8月2日召開第110年第二次董事
    會（下稱第二次董事會）時，提案表示為因應公司發展之需
    ，擬購置房地產作為辦公室使用，並擬在額度70,000,000元
    以內授權董事長執行（下稱系爭購置案）。系爭購置案嗣經
    表決，由董事涂兆均、吳茂達、劉鴻志等3人過半數同意而
    通過（聲請人代表董事李珍權當時因故未能出席第二次董事
    會）。
　⒉惟相對人主要營業項目為產品設計、資訊軟體批發、電子材
    料批發及資訊軟體服務，又第二次董事會決議做成時，相對
    人之實收資本額僅有72,700,000元，董事會卻決議授權董事
    長在幾乎與實收資本額相等之70,000,000元額度內購置房地
    產作為辦公室使用，且未提出合理之說明，是系爭購置案顯
    有疑慮而將損及股東權益，故聲請人董事代表李珍權隨即於
    110年8月11日委請律師以書面要求相對人說明系爭購置案之
    合法性，但相對人未予回應。此外相對人公司之另一董事黃
    啟模亦曾於110年8月20日之110年第三次董事會（下稱第三
    次董事會）向董事長涂兆均提出質疑，董事長涂兆均就此當
    場表示系爭購置案之執行會再送董事會，然而自第三次董事
    會後，董事長涂兆均未曾再就系爭購置案之執行送董事會討
    論。
　⒊豈料聲請人代表董事李珍權其後於110年11月24日相對人召開
    110年第四次董事會（下稱第四次董事會）時，於臨時動議
    之議案2再次就系爭購置案提出詢問，相對人竟仍只單純表
    示目前土地交易已完成，對於所購置之土地標的物位置及交
    易金額等，則均未向董事會說明。可見相對人回覆內容顯已
    違反第二次董事會決議之授權範圍，且相對人均未向董事會
    說明所購置之土地標的物位置及交易金額等重要內容，經聲
    請人代表董事自行調查後，始赫然發現相對人已購入之土地
    位於新竹光埔重劃區內，且相對人之董事涂兆均、吳茂達及
    劉鴻志等3人早於召開第二次董事會前，即與訴外人陳永騰
    及鈜凱建設不動產開發有限公司就上開位於新竹光埔重劃區
    內之土地進行多次洽商。為此聲請人代表董事李珍權再次於
    110年12月9日向相對人發出存證信函，除陳明上開經過外，
    並另正式要求相對人提出說明，然相對人仍未回應。
　⒋隨後相對人於聲請人再次提出書面質疑後，竟在兩周內之110
    年12月22日再次召開110年第五次董事會（下稱第五次董事
    會），並於會中宣布將於111年1月7日將相對人之辦公室搬
    遷至新竹市○○路○段0巷00號8樓之3。是依前開所述，可知第
    二次董事會決議通過系爭購置案後，相對人即應洽購可作為
    辦公室使用之房地產，始符上開決議內容。未料第二次董事
    會決議後竟係洽購單純之土地而非可逕作為辦公室使用之房
    地產，嗣相對人又於第五次董事會決議將公司搬遷至另行租
    用之不動產，可見相對人實際上洽購之土地不僅確實無法作
    為辦公室使用，更已明顯違反第二次董事會決議內容。
　⒌另相對人於第二次董事會決議時，其實收資本額僅有72,700,
    000元，然相對人109年財務報表之資產負債表所示，截至10
    9年12月31日為止之公司債務已達28,078,943元，且公司員
    工僅有10餘人，1年房租與相關攤銷費用僅為1,689,425元，
    故依此復可得知，相對人於第二次董事會決議通過系爭購置
    案後，如依照系爭購置案內容執行，不僅須將相對人之實質
    全部資本額全數用以購置作為辦公室使用之房地產，亦會增
    加（或無助於改善）公司之負債，且對照相對人每年花費於
    承租辦公室之費用僅有160餘萬元之事實，更難堪信相對人
    購入房地產作為辦公室之用，符合相對人公司之最大利益並
    能兼顧股東之權益，遑論相對人實際上購得者並非可作為辦
    公室使用之房地產，而係單純之土地，且面對聲請人多次詢
    問，及要求提出相關交易文件與金流等紀錄以確認是否符合
    公司利益與股東權益，相對人均置之不理。聲請人對此甚感
    憂慮，遂於相對人110年8月30日之110年度股東常會中提出
    臨時動議案，請求相對人說明相對人購置70,000,000元房地
    產之財務評估，仍遭股東會主席即董事長涂兆均以程序不合
    為由拒絕列入提案討論。
　⒍再者，依於相對人111年5月30日董事會議中，董事長涂兆均
    亦於會上就系爭購置案回應稱土地購買已完成，僅辦理過戶
    登記程序需一段時間，完成後會將土地權利移轉並登記至相
    對人名下等語，惟聲請人就相對人提示之不動產買賣契約書
    以抽查方式調閱其中1筆新竹市○○段00000地號土地之登記謄
    本及異動索引，竟發現該筆土地早已完成移轉登記，且從未
    曾登記為相對人所有，顯見相對人董事長涂兆均所言顯與事
    實不符，且相對人實際所為與系爭購置案內容完全不同。此
    外，系爭購置案所購買之土地已於110年10月28日由出賣人
    過戶登記予新竹生醫股份有限公司，嗣於110年10月28日出
    售予華固建設股份有限公司，並於110年11月12日完成不動
    產登記，由此可知該等土地辦理登記予相對人名下一事，已
    有自始不能之虞。
　⒎據此，相對人自第二次董事會決議通過後，洽購所謂作為辦
    公室用途之相關行為，實際不僅與系爭購置案內容完全不符
    ，且自公司財務狀況與規劃，及從公司員工人數與辦公室租
    金之實際狀況以觀，系爭購置案內容與後續執行也完全不符
    合公司之最大利益及股東權益。聲請人為確認系爭購置案之
    內容與後續執行是否合法及符合公司最大利益，並基於公司
    董事之職責及經濟部76年4月18日商字第17612號函釋意旨，
    曾向相對人請求查閱109年至110年間之相關財務資料中與系
    爭購置案有關之部分，如相對人購入土地之買賣合約、不動
    產鑑價報告、金流及財務報表、所有權狀等交易重要資料，
    並就相對人於110年11月16日將實收資本額從原先之72,700,
    000元增加至152,700,000元部分，請求相對人提出增資相關
    金流與股東名簿，以確認相對人增資金額之來源均屬一般正
    常、無虛增資本以掏空公司資產，或有違反公司法第9條第1
    項之情事，未料聲請人之上開合法請求，竟均遭相對人以維
    護員工正常作息為由而拒絕，顯見相對人就系爭購置案之交
    易細節內容與其他相關資訊文件等，恐有違反法律規定及董
    事會決議之高度可能。
　㈢綜上，爰聲明：
　⒈請准選派檢查人，就與相對人第二次董事會決議有關之交易
    相關文件記錄，檢查相對人之業務帳目、交易契約及相關會
    計憑證、不動產鑑價報告及其他相關文件，以及相關資金進
    出流向。
　⒉聲請程序費用由相對人負擔。
三、本件依非訟事件法第30條之2規定送達聲請書狀繕本予相對
    人，限期命其陳述意見，相對人迄未具狀作何聲明或陳述。
四、經查：
　㈠聲請人主張其自107年11月26日起即為相對人之股東，並自10
    9年12月29日起即持續持有相對人已發行股數2,670,000股；
    又相對人現已發行股份總數為15,270,000股（實收資本額15
    2,700,000元）等情，業據提出經濟部商工登記公示資料查
    詢服務表為憑，是聲請人為繼續6個月以上持有相對人已發
    行股份總數百分之1以上之股東乙情（計算式：2,670,000÷1
    5,270,000×100%≒17.49%），堪信為真實。揆諸前揭規定及
    說明，本件聲請人具備公司法第245條第1項所定少數股東聲
    請法院選派檢查人之身分要件，首堪認定。
　㈡又聲請人就其聲請選派檢查人之理由，已敘明如上，並提出
    第二次會議紀錄、律師函、第三次會議錄音光碟暨錄音譯文
    、第四次會議紀錄暨錄音譯文、臺北敦南郵局存證號碼1080
    號存證信函、第五次會議紀錄、相對人109年度財務報告暨
    會計師查核報告、相對人110年度股東常會股東提案單（臨
    時動議）暨錄音譯文、111年5月30日相對人111年董事會議
    紀錄、新竹市○○段00000地號土地土地登記第二類謄本暨地
    籍異動索引、華固建設股份有限公司之公開資訊觀測站歷史
    重大訊息、相對人110年度財務報告暨會計師查核報告、臺
    北敦南郵局存證號碼554號存證信函等件為證（見本院卷第2
    5至102、333至345、351至393頁），用以佐證相對人於第二
    次董事會決議通過系爭購置案後，相對人迄未向股東說明其
    依系爭購置案購買之不動產標的物之內容及相關交易訊息，
    且相對人實際依系爭購置案購買之不動產標的物僅為土地，
    與系爭購置案所述作為辦公室使用之條件不符，及相對人於
    第二次董事會議決議通過系爭購置案時，幾乎以公司實質全
    部資本額購置不動產，尚難堪信符合公司之最大利益並兼顧
    股東之權益等情。此外，相對人除陳報其依第二次董事會決
    議所為系爭購置案之相關交易文件紀錄（見本院卷第123至3
    09頁）外，嗣經本院限期命其陳述意見，復未具狀作何聲明
    或陳述，自堪信聲請人業已就聲請選派檢查人具體理由，檢
    附相關事證，及說明本件聲請之必要性，足認應有許可股東
    聲請會計師檢查公司財務以資透明，並減少股東對公司經營
    之對立，俾利公司經營順遂之必要。基此，聲請人為保障自
    身權益，啟動股東保護機制，實屬正當，應予准許。
　㈢另關於檢查人人選，本件係聲請檢查相對人之業務帳目及財
    產情形，涉及財會專業領域，本院因認以選派會計師擔任檢
    查人較為適當，爰函請社團法人臺灣省會計師公會推薦適當
    之會計師擔任檢查人，經該公會於111年5月19日以會總字第
    1110000194號函函覆推薦現執業於永安聯合會計師事務所之
    劉昇昌會計師擔任本件檢查人。本院審酌劉昇昌會計師最高
    學歷為國立政治大學經營管理碩士，執行會計師業務迄今30
    餘年，曾任職於日正聯合會計師事務所擔任合夥會計師，現
    為永安聯合會計師事務所所長，並有新北市稅務代理人協會
    及臺灣省會計師公會理事長等經歷，有上開函文暨檢附之劉
    昇昌會計師學經歷表在卷可參（見本院卷第311、313頁），
    堪認其經歷、專長均適任業務帳目及財產情形之檢查人，且
    其與兩造並無利害關係或嫌隙，應認其對於相對人業務、帳
    目及盈虧情況，應能本於專業知識予以檢查，亦能適時維護
    、保障聲請人及其他股東之權益，認由其擔任檢查人洵屬適
    當，爰依首揭規定選派劉昇昌會計師為檢查人，就與相對人
    第2次董事會決議有關之交易，檢查相對人之業務帳目、交
    易契約及相關會計憑證、財務報表、不動產鑑價報告及其他
    相關文件，以及相關資金進出流向等相關文件紀錄。
五、綜上所述，聲請人選派檢查人之聲請，應予准許。並為此爰
    依公司法第245條第1項規定，選派劉昇昌會計師為檢查人，
    就與相對人第2次董事會決議有關之交易，檢查相對人之業
    務帳目、交易契約及相關會計憑證、財務報表、不動產鑑價
    報告及其他相關文件，以及相關資金進出流向等相關文件紀
    錄。
六、據上論結，爰依公司法第245條第1項、非訟事件法第175條
    第3項、第24條第1項規定，裁定如主文。
中　　華　　民　　國　　111 　年　　7 　　月　　29　　日
　　　　　　　　　民事第一庭　法　  官　蔡欣怡
以上正本係照原本作成。　　　　　　　　　　
如對本裁定抗告須於裁定送達後10日內向本院提出抗告狀，並繳
納裁判費新台幣1,000元。
中　　華　　民　　國　　111 　年　　8 　　月　　1 　　日
                              書 記 官  吳雅真